【裁判字號】    89,上訴,826
【裁判日期】    890817
【裁判案由】    違反著作權法
【裁判全文】
臺灣高等法院高雄分院刑事判決                    八十九年度上訴字第八二六號
    上  訴  人   甲○○
    即  被  告
    選任辯護人   蘇盈貴
右上訴人因違反著作權法案件，不服臺灣高雄地方法院八十九年度易字第六九五號中
華民國八十九年四月十九日第一審判決（起訴案號：臺灣高雄地方法院檢察署八十八
年度偵字第二二○三一），提起上訴，本院判決如左：
    主  文
上訴駁回。
    事  實
一、甲○○係高雄市三民區○○○路一○四號「坎城影音廣場」之負責人，明知「貞
    子迷咒」影音光碟節目，係好朋友電影有限公司（下稱好朋友公司）享有著作權
    之視聽著作，未經好朋友公司之授權，不得擅自出租，竟自八十八年七月十四日
    起，將「貞子迷咒」盜版光碟兩片陳列於店內，出租予不特定之客人多次，侵害
    好朋友公司對該著作之著作財產權，並以之為業，恃以維生。嗣於同年九月一日
    十三時三十分許，在上址為警查獲，並當場扣得「貞子迷咒」盜版光碟兩片。
二、案經好朋友公司訴由高雄市政府警察局移送臺灣高雄地方法院檢察署檢察官偵查
    起訴。
    理  由
一、訊據上訴人即被告甲○○固不諱言有於其經營之「坎城影音廣場」出租「貞子迷
    咒」影音光碟，惟矢口否認有何違反著作權法之犯行，辯稱：被查獲之「貞子迷
    咒」影音光碟兩片係向天倫影視企業社購得，該視聽著作係日本人之著作不受我
    國著作權法保護，且其甫從事影音光碟之出租業務月餘，並不知該等光碟係盜版
    品云云。
二、經查：
（一）前開事實，業據告訴人好朋友公司之代理人何少華、周錫宏、唐悅真指訴綦詳
      ，被告於警訊及偵查中係供稱：本件「貞子迷咒」影音光碟兩片，其中一片係
      在光南大批發買得，另一片係友人所贈，未經授權出租云云，於原審審理中又
      改稱係向天倫影視社購得云云，對本件盜版光碟來源供詞反覆，足見其因明知
      係盜版品，致對貨源不敢吐實；參酌證人即天倫影視社負責人王俐華於原審審
      理中結稱：確曾向年登企業社購得貞子迷咒光碟兩片，轉售予被告，然扣案大
      盒包裝之光碟應非其所出售，小盒光碟則不敢確定等語（見原審卷第三十八頁
      ），證人即年登企業社負責人黃年達亦結稱：其所出售之貞子迷咒光碟係小盒
      包裝等語（見原審卷第七十四頁），可証被告所辯供貨來源並非實在；按被告
      既係以經營影音光碟出租為業務，對該等光碟是否經合法授權自知之甚稔，依
      經驗法則已難委為不知，且正版光碟標有發行（出品）公司名稱，盜版則無，
      此亦經証人王俐華在原審審理中證述明確，其辨別並無困難，被告經營影音光
      碟出租已月餘，竟稱不知本件扣案光碟係盜版品，實屬難以置信。此外，並有
      貞子迷咒正版光碟正反面封面各一張附卷及盜版光碟兩片扣案可資比對，被告
      所辯該影音光碟兩片係向天倫影視企業社購得，且不知該等光碟係盜版品云云
      ，顯係事後卸責之詞，不足採信。
（二）按外國人之著作，於中華民國管轄區域內首次發行，或於中華民國管轄區域外
      首次發行後三十日內，在中華民國管轄區域內發行者，如該外國人之本國，對
      中華民國人之著作，在相同情形，亦予保護且經查證屬實者；依條約、協定或
      其本國法令、慣例，中華民國之著作得在該國享有著作權者，得享有著作權，
      著作權法第四條第一款、第二款分別定有明文。又依據北美事務協調委員會與
      美國在臺協會於八十二年七月十六日簽署生效之「北美事務協調委員會與美國
      在臺協會著作權保護協定」（下稱中美著作權保護協定）第一條第四項規定：
      「以下各款對象，倘符合本段乙款以下之規定者，於本協定雙方領域內，亦視
      為受保護人：甲、上述第（三）項甲款所稱之人或法人。乙、上述第（三）項
      甲款所稱之人或法人，擁有大多數股份或其他專有利益或直接、間接控制無論
      位於何處之法人。第四項所規定之人或組織，在締約雙方領域內，於下開兩款
      條件下，經由有關各造簽訂任何書面協議取得文學或藝術著作之專有權利者，
      應被認為係「受保護人」：甲、該專有權利係該著作於任一方領域參加之多邊
      著作權公約會員國內首次發行後，一年內經由有關各造簽署協議取得者。乙、
      該著作須已可在任一方領域對公眾流通。」經查日本係伯恩公約及世界著作權
      公約之締約國，依前開中美著作權保護協定約定，日本人之著作，在日本首次
      發行後一年內，將台灣發行權轉讓或專屬授權給美國或台灣之個人、公司或控
      股公司，而且在美國或台灣散布者，即受我國著作權法之保護。此並經我國內
      政部八十四年八月九日（臺）內著會發字第八四一四八○八號函及內政部台（
      83）內著字第八三一五○五四號函示稱：在伯恩公約或世界著作權法公約會員
      國境內首次發行之著作，於首次發行後一年內，由美國人或我國人（含法人）
      以書面協議取得專有權利，且該著作已在我國或美國對公眾流通者，依著作權
      法第四條第二款，得受我國著作權法之保護之規定。又按臺灣公司或個人於日
      本著作人在日本發行後一年內，取得該著作之專有權利，而符合中美著作權保
      護協定第一條第四項規定者，依著作權法第四條規定，得受我國著作權法之保
      護等語明確。
（三）本件「貞子迷咒」視聽著作係日本公司角川書店株式會社，於一九九九年一月
      二十三日在日本國首次發行，並於同年七月十四日在台灣地區開始公開上映，
      （見該著作之原產地証明書、首次發行証明書及中國時報八十八年七月十四日
      電影版報紙影本）。而「角川書店株式會社」於八十八年六月一日授權台灣之
      「學者股份有限公司」享有該著作之錄影帶（含ＶＣＤ）發行權及公開播映權
      ，並由「學者股份有限公司」再將該等著作財產權授與好朋友公司。此有「角
      川書店株式會社」出具之獨家專屬授權証明書影本及學者股份有限公司出具之
      版權証明書影本各一份在卷可稽，好朋友公司為本件「貞子迷咒」視聽著作之
      台灣地區發行權人應可認定。而日本係伯恩公約會員國（根據經濟部智慧財產
      局88智著字第八八○○九○○一號函），該視聽著作係於首次發行一年內由告
      訴人取得專有權利，自符合上述之規定，而得受我國著作權法之保護，因此被
      告所辯日本之著作不受我國著作權法保護，尚有誤解。
（四）末按被告既係以經營影音光碟為業，其陳列盜版影音光碟於店內，出租予不特
      定客人之行為，自屬店內業務之一部分，其係以出租盜版影音光碟資以維生之
      常業犯意甚明。
（五）綜上所述，本件事證明確，被告之犯行洵堪認定。
三、核被告所為係犯著作權法第九十四條之以犯同法第九十二條為常業之罪。公訴人
    以同法第九十二條之罪嫌起訴，尚有未洽，起訴法條應予變更。
四、原審因而適用著作權法第九十二條、第九十四條、刑法第十一條前段、第七十四
    條第一款、第三十八條第一項第二款之規定，並審酌被告無前科，素行尚稱良好
    ，且其出租之盜版光碟僅兩片，數量非多，經營期間亦僅月餘期間非長及犯後態
    度等一切情狀，量處有期徒刑一年二月，扣案「貞子迷咒」盜版光碟兩片係被告
    所有且供犯罪所用之物，依刑法第三十八條第一項第二款前段之規定，宣告沒收
 ；又被告前未曾受有期徒刑以上刑之宣告，有台灣高雄地方法院被告全國前案紀
    錄表在卷可按，其於本院審理時業已與告訴人好朋友公司成立民事和解，有和解
    一份附卷可證，經此偵審程序及刑之論科，應知警惕而無再犯之虞，認以暫不執
    行其刑為適當，原審併予宣告緩刑四年。其認事用法，均無不合，量刑亦屬適當
    ，被告甲○○上訴意旨，仍執陳詞，否認犯罪，指摘原判決不當，並無理由，應
    予駁回。
據上論結，應依刑事訴訟法第三百六十八條，判決如主文。
本案經檢察官林炳雄到庭執行職務。
中    華    民    國     八十九     年       八       月       十七     日
                              臺灣高等法院高雄分院刑事第七庭
                                  審判長法官  王光照
                                        法官  黃壽燕
                                        法官  黃憲文
右正本證明與原本無異。
如不服本判決，應於判決送達後十日內向本院提出上訴狀，其未述理由者並應於提
出上訴狀後十日內向本院補提理由書（應附繕本)。
                                      書記官  黃玉珠
中    華    民    國     八十九     年 八       月       十九     日
附錄：本判決論罪科刑法條：
著作權法第九十二條：
擅自以公開口述、公開播放、公開上映、公開演出、公開展示、改作、編輯或出租之
方法侵害他人之著作財產權者，處三年以下有期徒刑，得併科新台幣十五萬元以下罰
金。
著作權法第九十四條：
以犯第九十一條、第九十二條或第九十三條之罪為常業者，處一年以上七年以下有期
徒刑，得併科新台幣四十五萬元以下罰金。
                                                                        Ｋ


司法院資訊處製作；財團法人民間司法改革基金會備份。
